【裁判字號】    97,上易,1884
【裁判日期】    971029
【裁判案由】    妨害自由
【裁判全文】
臺灣高等法院刑事判決                97年度上易字第1884號
上  訴  人    乙  ○
即  被  告
                        樓
上列上訴人即被告因妨害自由案件，不服臺灣士林地方法院九十
七年度易字第三二六號，中華民國九十七年六月九日第一審判決
（起訴案號：臺灣士林地方法院檢察署九十七年度偵續字第六號
），提起上訴，本院判決如下：
    主  文
原判決撤銷。
乙○無罪。
    理  由
一、本案公訴意旨詳如原起訴書所載（如附件）。
二、按犯罪事實應依證據認定之，無證據不得認定犯罪事實；不
    能證明被告犯罪者，應諭知無罪之判決，刑事訴訟法第一百
    五十四條第二項及第三百零一條第一項，分別定有明文。次
    按認定不利於被告之事實，須依積極證據，苟積極證據不足
    為不利於被告事實之認定時，即應為有利於被告之認定，更
    不必有何有利之證據；又事實之認定，應憑證據，如未能發
    現相當證據，或證據不足以證明，自不能以推測或擬制之方
    法，以為裁判基礎；被告否認犯罪事實所持之辯解，縱屬不
    能成立，仍非有積極證據足以證明其犯罪行為，不能遽為有
    罪之認定。而刑事訴訟法上所謂認定犯罪事實之積極證據，
    係指適合於被告犯罪事實之認定之積極證據而言，雖不以直
    接證據為限，間接證據亦包括在內；然而無論直接或間接證
    據，其為訴訟上之證明，須於通常一般之人均不致有所懷疑
    ，而得確信其為真實之程度者，始得據為有罪之認定，倘其
    證明尚未達到此一程度，而有合理之懷疑存在時，致使無從
    形成有罪之確信，根據「罪證有疑，利於被告」之證據法則
    ，即不得遽為不利被告之認定（最高法院三十年上字第八一
    六號、廿九年上字第三一０五號、卅年上字第一八三一號、
    四十年台上字第八六號及七十六年台上字第四九八六號判例
    意旨參照）。至告訴人之指訴，係以使被告受刑事訴追為目
    的，是以告訴人之指訴為證據方法，除其指訴須無瑕疵，且
    應有查與事實相符之佐證，始得資為判決之基礎，亦經最高
    法院著有五十二年台上字第一三００號及六十一年台上字第
    三０九九號判例可資參照。而所謂無瑕疵，係指被害人所為
    不利被告之陳述，與社會上一般生活經驗或卷存其他客觀事
    實並無矛盾而言；另所謂就其他方面調查認與事實相符，非
    僅以所援用之旁證足以證明被害結果為已足，尤須綜合一切
    積極佐證，除認定被告確為加害人之可能外，在推理上無從
    另為其他合理原因之假設，有一不合於此，即不能以被害人
    之陳述作為論斷之證據。
三、本案經訊被告乙○固坦承有於九十六年九月三日下午偕友人
    前往臺北縣淡水鎮○○路一０一號甲○○經營之「甲○○的
    歌錄音工作室」前探看之事實，惟堅決否認有何恐嚇犯行，
    並辯稱：因告訴人尚欠其錢，其係前往查看告訴人是否尚有
    營業，有在店前待了五分鐘左右，嗣見告訴人拿攝影機出來
    拍攝，感覺不舒服方才離去，而証人蘇圓媛為告訴人之前妻
    ，兩人關係匪淺，其證詞自有偏頗，且二人於偵查中之指証
    稱其恐嚇時之動作復不相同，顯有矛盾等語。經查：
    (一)本案告訴人即被害人甲○○先於警訊指訴：被告帶同四名
      男子站在我店門口，我詢問他要做什麼，他即正面用手指
      我本人說「我要讓你們死」，說完後見我姪女拿攝影機在
      拍攝，被告即與四名男子一同離開現場（偵卷第七頁調查
      筆錄）；嗣於偵查中則訴稱：其自錄音室出來時，見被告
      四、五人在門口等，即問被告要幹嘛？其中被告與另一胖
      胖者即衝至店門口說要讓我死，我躲回錄音室，叫在錄音
      室的小孩幫忙錄影存証，並叫原在櫃檯與客人對話之蘇圓
      媛打電話報警，施恐嚇者有二人，即衝到面前之被告與該
      胖者，二人均以食指比我說要讓我死（偵卷第三七頁訊問
      筆錄）；至原審則結証稱：是四人一起衝過來，但只被告
      及胖者有說話（原審卷第五八頁審判筆錄）等情，核與証
      人即前往現場處理員警黃俊偉於原審結証：其至現場處理
      ，告訴人稱被告帶四男子向其恐嚇，並說「要讓你死」一
      語是被告所說一節（原審卷第三七頁審判筆錄），要與告
      訴人初於警訊之指訴相符，則告訴人於案發及警訊初始，
      均僅指稱被告一人恐嚇，然嗣於偵、審則指訴二人同時恐
      嚇，已有可疑。又原稱被告帶同四男子原即在其店門口，
      嗣稱是被告與另一胖者二人衝至其店門口，同時施恐嚇或
      是四人一起衝過來，僅其中被告與另一胖者同施恐嚇，前
      後亦均不一，況如其因受恐嚇害怕躲回錄音室，即係恐身
      遭危險，卻何以反要錄音室內小孩外出錄影存証，而不顧
      小孩之安危？顯與常情有違。
    (二)又証人蘇圓媛為告訴人之前妻，案發時仍同與告訴人於同
      處合夥經營生意一節，為二人所是認，渠二人關係尚且親
      密，而蘇圓媛於偵查中証稱：當日連同被告有四人店外，
      僅被告及另一胖者二人在門口用左手握拳作勢頓一下對告
      訴人說要讓他死，告訴人直接跑到裡面叫姪女出來幫忙錄
      影存証，其即報警（偵卷第三六頁訊問筆錄）；至原審法
      院則結証稱：被告以國語說「給你死」或「你死」，另一
      胖者以台語說「要給你死」，二人是同時說，以一般音量
      ，確定是胖者右手握拳（當庭以右手至胸前握拳頭），其
      以為該胖者要敲冰櫃，後告訴人用國語說「報警」，其即
      去報警，告訴人請姪女錄影是店裡原固定於電視機旁的攝
      影機，沒有腳架，四人前後待了約四、五分鐘等情（原審
      卷第六七～七一頁審判筆錄）。是証人對究係其見狀主動
      報警？抑或應告訴人指示報警，前後証述不一，另先稱被
      告與胖者二人於店門口是左手握拳作勢頓一下亦或是胖者
      一人以右手至胸前握拳頭狀，亦陳述不同，已有可議。另
      依卷附錄影拍攝被告等人於店外情形之拍攝場景、角度（
      見偵卷第十一～十三頁照片）不同，應係手持錄影機為拍
      攝，而非一固定式錄影機所得攝得，是証人所証，亦有可
      疑。
    (三)另參以被告所陳，其與告訴人已有民事確定判決，告訴人
      應給付其十六萬八千一百元，亦據提出台灣士林地方法院
      九十五年度士簡字第一七六一號民事判決影本一件在卷可
      按（偵卷第十八頁），則被告稱其為索討欠款，前往查看
      告訴人是否尚於營業，即非屬捏造。又被告辯陳：告訴人
      自稱曾受流氓感訓，且前對其恐嚇，是其無可能對其恐嚇
      或知訴人會因此心生畏懼等情，雖本院被告前案紀錄表查
      無告訴人前該資料，然告訴人於其自架網站，有關甲○○
      簡介中提及其於退伍後未幾，即遭員警誘騙至台東分局，
      並被移送至「岩灣大學」管訓，再轉至蘭嶼島農場，前後
      三年之苦難煎熬，亦有網頁資料二紙在卷可參，且告訴人
      亦自陳確有其事，僅不知何以查無紀錄（本院九十七年九
      月三日審判筆錄第一頁），均足認被告所辯各節非虛。
四、是本案公訴人以告訴人之指訴及証人蘇圓媛券之証述，暨被
    告等人確在現場之錄影照片，認指証可採，起訴被告涉犯刑
    法第三百零五條之恐嚇危害安全罪，固非無據。然如前述，
    告訴人與証人間之親誼密切，非無可能作假，且二人指証，
    如前所述，不僅各係前後不一，且互核不符，尚難採信，錄
    影拍攝影像照片，復係事後或坐或立於公共場所，亦無從為
    本案之佐証，此外，公訴人復未能舉証使法院達有罪之確証
    ，揆諸前揭說明，自應為被告無罪之諭知。原審判決未詳為
    勾稽，逕以告訴人及証人瑕疵指証，且未查得與事實相符之
    佐証，逕為被告有罪認定，容有未洽，被告上訴指摘非無理
    由，自應由本院撤銷改判，以免冤抑並符法制。
五、據上論斷，應依刑事訴訟法第三百六十九條第一項前段、第
    三百六十四條、第三百零一條第一項，判決如主文。
本案經檢察官羅建勛到庭執行職務。
中    華    民    國   九十七   年   十   月   廿九   日
                  刑事第四庭審判長法  官  陳筱珮
                                  法  官  周煙平
                                  法  官  陳玉雲
以上正本證明與原本無異。
不得上訴。
                                  書記官  陳思云
中    華    民    國    97    年    11    月    3     日
附件：
臺灣士林地方法院檢察署檢察官起訴書
                                       97年度偵續字第6號
     被      告  乙○  男  47歲（民國○○年○○月○○日生）
                       住桃園縣龍潭鄉○○○街33之1號15樓
                       國民身分證統一編號：Ｚ000000000號
 上列被告因妨害自由案件，前經不起訴處分，告訴人聲請再議，
 經臺灣高等法院檢察署檢察長發回續行偵查終結，認應該提起公
 訴，茲將犯罪事實及證據並所犯法條分敘如下：
         犯罪事實
 一、乙○與甲○○因有債務糾紛，而心生不滿，竟於民國96年 9
     月3日下午5時45分許，與某姓名年籍不詳、理平頭身材微胖
     之黑衣男子共同基於恐嚇之犯意，前往臺北縣淡水鎮○○路
     101 號甲○○經營之「甲○○的歌錄音工作室」，對甲○○
     恐嚇稱：「要讓你死」等語，使甲○○心生畏懼，致生危害
     於安全。
 二、案經甲○○訴由臺北縣政府警察局淡水分局報告偵辦。
         證據並所犯法條
 一、證據：
 ┌──┬──────────┬─────────────┐
 │編號│        證據名稱    │        待證事實          │
 ├──┼──────────┼─────────────┤
 │一  │被告乙○警詢、偵訊  │被告確於96年9月3日下午5時 │
 │    │供述。              │45分許出現於「甲○○的歌錄│
 │    │                    │音工作室」門口。          │
 ├──┼──────────┼─────────────┤
 │二  │證人蘇圓媛偵訊證述。│被告夥同一黑衣男子至店內恫│
 │    │                    │嚇告訴人甲○○「要讓你死」│
 │    │                    │等語。                    │
 ├──┼──────────┼─────────────┤
 │三  │告訴人甲○○警詢、偵│同上。                    │
 │    │訊之指述。          │                          │
 ├──┼──────────┼─────────────┤
 │四  │告訴人甲○○提出之蒐│被告夥同一黑衣男子在告訴人│
 │    │證光碟片1 片及翻拍照│店外監視、徘徊之事實。    │
 │    │片6張。             │                          │
 └──┴──────────┴─────────────┘
 二、核被告乙○所為，係犯刑法第305 條恐嚇罪嫌。被告與姓名
     年籍不詳之黑衣男子有犯意之聯絡及行為之分擔，請依共同
     正犯論處。
 三、依刑事訴訟法第251條第1項提起公訴。
     此致
 臺灣士林地方法院
 中    華    民    國    97    年    1     月    29    日
                                        檢 察 官 江 林 達
 本件正本證明與原本無異
 中    華    民    國    97    年    2     月    18    日
                                        書 記 官
 所犯法條：
 刑法第305條
 以加害生命、身體、自由、名譽、財產之事，恐嚇他人致生危害
 於安全者，處 2 年以下有期徒刑、拘役或 3 百元以下罰金。


司法院資訊處製作；財團法人民間司法改革基金會備份。
